【裁判字號】    90,上訴,1013
【裁判日期】    900829
【裁判案由】    違反毒品危害防制條例
【裁判全文】
臺灣高等法院高雄分院刑事判決          九十年度上訴字第一一三號
    上  訴  人  台灣高雄地方法院檢察署檢察官
    被      告  甲○○
                乙○○
    共      同
    指定辯護人  本院公設辯護人  李佩娟
右上訴人因被告違反毒品危害防制條例案件，不服臺灣高雄地方法院八十八年度訴字
第二二四二號中華民國九十年三月三十一日第一審判決（起訴案號：臺灣高雄地方法
院檢察署八十八年度偵字第一０五四六號、八十八年度毒偵字第二八六、二八七號，
併辦案號：八十八年度偵字第一七一０八、二七二五五、二七二五六號），提起上訴
，本院判決如左：
      主      文
上訴駁回。
      理      由
一、本案經本院審理結果，認原審以不能證明被告甲○○、乙○○犯罪，諭知均無罪
    判決，核無不當，應予維持，並引用原審判決書所記載之理由。
二、檢察官上訴意旨雖又指稱：被告甲○○、乙○○販賣毒品犯行，已據證人黃煜程
    、陳含青及江吳春美等三人，分於警訊、偵查中證述甚詳，並有毒品海洛因四包
    （毛重二．五公克）、安非他命二包（毛重廿九公克）、吸食器一支、裝填器四
    支、空夾鏈袋一包、電子秤一個、海洛因三．五公克、摻有海洛因菸草一．八公
    克、安非他命十六．八公克、空夾鏈袋十八個、吸食工具玻璃吸管一支，及塑膠
    鏟子一支等物扣案可資佐證。證人黃煜程於法院審理中之證詞，顯係迴護被告二
    人之詞，應不足採，被告等所持有之電子秤及空夾鏈袋一包，顯係販賣毒品之工
    具，被告等販賣毒品，堪予認定，原判決諭知均無罪不當等情。
三、惟查：
  (一)證人黃煜程於警訊時，固供稱其被警方查獲之安非他命一．三公克，係向被告甲
    ○○以一包新台幣三千元購買等語，但並未提及購買之時間、地點及交易方式，
    是其警訊之證詞，有重大瑕疵，且黃煜程於審理中又證稱安非他命係在高雄市八
    ０二醫院，向綽號「小胖」購買，並非向被告甲○○購買，其並不認識乙○○等
    語，是證人黃煜程於警訊之證詞，不能作為被告二人之不利證據等情，原審判決
    已述理由綦詳。至證人陳含青及江吳春美係被告二人被查獲之陽明汽車旅館服
    務生、清潔工，彼等於偵查中之證詞，僅能證明被告二人於被查獲當日投宿陽明
    汽車旅館，並無提及知悉或目睹被告二人販賣毒品行為，自亦不能證明被告二人
    有販賣毒品犯行。
  (二)被告二人均有施用毒品海洛因及安非他命之惡習，為被告二人所供明，有高雄縣
    衛生局之尿液檢驗成績書附卷可稽（八十八年度毒偵字第二八六號卷第一三頁、
    八十八年度毒偵字第二八七號卷第二四頁）。被告二人辯稱扣案之海洛因及安非
    他命，係供自己施用，非不可採信。扣案之吸食器、裝填器、玻璃吸管、塑膠鏟
    子，均屬施用毒品所用之物。另電子秤一個，雖非施用毒品所必需，但據被告甲
    ○○所供因海洛因及安非他命價格昂貴，購買時可秤其重量，以免份量不足被欺
    等語，亦不能認為無據。又被告甲○○之施用海洛因，係摻入菸草之中吸食，摻
    入過程，將菸草及海洛因置於夾鏈袋中拌勻，故需用夾鏈袋，而夾鏈袋並無零售
    ，每次購買就是一包（數十個）等情，為被告甲○○所供明。參以扣案有夾鏈袋
裝之「摻有海洛因菸草」觀之，被告甲○○所供尚非無據。是亦不能以被告甲○
    ○持有電子秤及空夾鏈袋，即認定被告等有販賣毒品之行為。
  (三)證人即製作黃煜程警訊筆錄之警員郭世雄於本院調查中，雖證稱黃煜程之警訊筆
    錄，係依黃煜程之自由陳述，據實記載等語，但黃煜程之警訊筆錄內容，既存有
    重大瑕疵，即郭世雄之證言，仍不能採為被告等不利之證據。
四、綜上所，尚無確切證據可證明被告二人有販賣毒品之犯行，原判決諭知均無罪
    ，並無不合，上訴意旨執前詞指摘原判決不當，為無理由，應予駁回。
據上論斷，應依刑事訴訟法第三百六十八條、第三百七十三條，判決如主文。
本案經檢察官張其主到庭執行職務。
中    華    民    國      九十      年       八       月      二十八    日
                              臺灣高等法院高雄分院刑事第五庭
                                  審判長法官  吳水木
                                        法官  陳朱貴
                                        法官  洪慶鐘
右正本證明與原本無異。
如不服本判決，應於判決送達後十日內向本院提出上訴狀，其未述理由者並應於提
出上訴狀後十日內向本院補提理由書（應附繕本)。
                                      書記官  陳金卿
中    華    民    國      九十      年       八       月     二十九     日
                                                                        Ｋ
附件：
臺灣高雄地方法院刑事判決                        八十八年度訴字第二二四二號
    公  訴  人  臺灣高雄地方法院檢察署檢察官
    被      告  甲○○  男四十歲（民國○○年○月○○日生）
                        住高雄縣鳳山市○○路四十巷四十四號
                        （現於臺灣屏東戒治所戒治）
                        身分證統一編號：Ｓ一二五五九三六八號
                乙○○  女三十三歲（民國○○○年○月○日生）
                        住高雄縣鳳山市○○○路二十七巷十七弄十九號
                        （另案在臺灣高雄女子監獄執行）
                        身分證統一編號：Ｓ二二一一九四號
    共      同
    指定辯護人  本院公設辯護人彭詩雯
右列被告等因毒品危害防制條例案件，經檢察官提起公訴（八十八年度偵字第一０五
四六號、八十八年度毒偵字第二八六號、第二八七號），暨併案審理（八十八年度偵
字第一七一０八號、第二七二五五號、第二七二五六號），本院判決如左：
    主  文
甲○○、乙○○均無罪。
    理  由
一、公訴意旨略以：被告甲○○與乙○○二人共同基於概括之犯意，自民國八十七年
    四月間起至八十八年八月七日止，在高雄縣鳳山市○○路四十巷四十四號前、高
    雄縣鳥松鄉某加油站旁及高雄縣市地區等處，每次皆以一小包（重量不詳）新台
    幣（下同）一千元不等之代價，連續販賣第二級毒品安非他命或第一級毒品海洛
    因予黃煜程及不詳姓名之人，先於八十八年四月二十日晚上九時三十分許，在高
    雄市○○區○○街一八九號陽明汽車旅館二０二室為警查獲，並扣得第一級毒品
    海洛因四包（毛重二．五公克）、第二級毒品安非他命二包（毛重二十九公克）
    、吸食器一支、裝填器四支、空夾鏈袋一包及電子秤一個等物，後於八十八年八
    月七日晚上十時廿五分許，在高雄縣鳳山市○○路五十九巷十一號七樓為警查獲
    ，並扣得第一級毒品海洛因三．五公克、摻有海洛因煙草一．八公克、第二級毒
    品安非他命十六．八公克、空夾鏈袋十八個、吸食工具玻璃吸管一支及塑膠鏟子
    一支等物，因認被告甲○○、乙○○共同涉犯毒品危害防制條例第四條第一項、
    第二項之罪嫌等情。
二、公訴意旨認被告甲○○、乙○○涉犯上開罪行，係以證人黃煜程於警訊之指證、
    證人陳含青、江吳春美於偵查中之證詞，及先後二次為警查獲時扣得上開海洛因
    、安非他命及電子秤等物，資為論罪依據。訊據被告甲○○坦承扣案之海洛因、
    安非他命等物均為其所有，惟否認販賣安非他命及海洛因予黃煜程及不詳姓名之
    人，辯稱：扣案之海洛因及安非他命等毒品係供伊自己施用，並無販賣等語；訊
    之被告乙○○亦否認販賣海洛因及安非他命予黃煜程及不詳姓名之人，辯稱：伊
    不認識黃煜程，扣案之海洛因及安非他命等物均係被告甲○○所有等語。
三、按犯罪事實應依證據認定之，無證據不得推定其犯罪事實；又不能證明被告犯罪
    或其行為不罰者，應為無罪判決之諭知，刑事訴訟法第一百五十四條、第三百零
    一條第一項分別定有明文。次按認定被告不利之事實，須依積極證據，茍積極證
    據不足為被告事實之認定，即應為有利被告之認定；又事實之認定，應憑證據，
    如未能發現相當證據，或證據不足以證明，自不得以推測或擬制之方法，以為裁
    判基礎，最高法院三十年上字第八一六號、四十年台上字第八六號判例參照。經
    查：
    (一)、證人黃煜程固於警訊中供稱：其為警查扣之安非他命係向被告甲○○購買，
        價格一包三千元等語，惟並未提及購買之時間、地點、次數及交易之方式，
        其供述已有重大瑕疵。況其於本院審理時均供稱：其為警查扣之安非他命係
        在八０二醫院向一位綽號叫「小胖」買的，因被告甲○○在勒戒所時向伊借
        約三千元未還，才於警局供稱向被告甲○○購買安非他命，事實上並非向甲
        ○○購買，且伊並不認識被告乙○○等語（見本院八十八年十二月十四日訊
        問筆錄、九十年三月七日審判筆錄）。是以，證人黃煜程於警訊供述向被告
        甲○○購買安非他命之情節，已嫌空泛，難以認定其向被告等購買安非他命
        之事實，於本院又結證稱確實未向被告甲○○、乙○○購買安非他命，且不
        認識乙○○等語。則證人黃煜程之證詞既先後不一，且有重大瑕疵，自難以
        其警訊中之供詞作為不利被告甲○○、乙○○犯罪事實之認定。
    (二)、證人陳含青於偵查中證稱：被告甲○○、乙○○係下午一時許前來住宿二０
        二室，該二０二室每日均有客人住，每天均有清潔婦打掃房間，該二客人不
        太正常，伊於隔日才聽主管說該二人被警察抓走等語；又證人江吳春美於偵
        查中證稱：伊於八十八年四月廿日有打掃二０二室，打掃清理時未見客人留
        下之物等語（見八十八年度偵字第一０五四六號偵查卷第三十二頁、第三十
        六頁）。是證人陳含青、江吳春美之之證詞僅能證明八十八年四月廿日陽明
        汽車旅館二０二室有清潔婦打掃房間，房間內並無客人留下之磅秤乙情，並
        不能證明被告甲○○、乙○○有販賣安非他命及海洛因之行為。
    (三)、被告甲○○、乙○○固於八十八年四月二十日晚上九時三十分許，在高雄市
        三民區○○街一八九號陽明汽車旅館二０二室為警查獲，並扣得第一級毒品
        海洛因四包（毛重二．五公克）、第二級毒品安非他命二包（毛重二十九公
        克）、吸食器一支、裝填器四支、空夾鏈袋一包及電子秤一個等物，於八十
        八年八月七日晚上十時廿五分許，在高雄縣鳳山市○○路五十九巷十一號七
        樓又為警查獲，並扣得第一級毒品海洛因三．五公克、摻有海洛因煙草一．
        八公克、第二級毒品安非他命十六．八公克、空夾鏈袋十八個、吸食工具玻
        璃吸管一支及塑膠鏟子一支等物。被告甲○○坦承上開物品均其所有，惟被
       告甲○○、乙○○自警訊、偵查及本院審理時均供稱上開物品係渠等自己施
        用第一級毒品海洛因、第二級毒品安非他命之物，被告甲○○並辯稱因海洛
        因及安非他命價格昂貴，購買時以磅秤量重，以免份量不足等語。本院參之
        被告甲○○、乙○○為警查獲後於警訊時採集之尿液均驗出甲基安非他命及
        嗎啡陽性反應，有高雄縣衛生局煙毒尿液檢驗成績書附卷可稽，且扣按物品
        有吸食器、裝填器等物，是以被告甲○○、乙○○辯稱上開物品係渠等自己
        施用海洛因及安非他命所用之物，尚非全然不可採信。
    (四)、本件檢察官起訴並無證據證明被告甲○○、乙○○販賣第一級毒品予何者不
        詳姓名之人，自不得以被告等為警查獲時扣得上開第一級毒品海洛因，即以
        擬制或推測之方法，認定被告甲○○、乙○○販賣第一級毒品海洛因予不詳
        姓名之人。
    (五)、綜上，公訴意旨所述尚不能證明被告甲○○、乙○○有何販賣安非他命及海
        洛因予黃煜程及不詳姓名人之犯行，此外，復查無其他機極證據足認被告有
        何被訴販賣第一級毒品海洛因及第二級毒品安非他命之犯行，既不能證明被
        告犯罪，揆之前揭說明，爰均為無罪判決之諭知。
四、本件被告甲○○、乙○○既已均為無罪判決之諭知，併案之台灣高雄地方法院檢
    察署八十八年度偵字第一七一０八號、第二七二五五號、第二七二五六號案件，
    與本件即無連續犯之裁判上一罪關係，非本件起訴效力所及，本院自無從併予審
    理，應移還同署續行偵辦。
據上論斷，應依刑事訴訟法第三百零一條第一項，判決如主文。
中      華      民      國      九十      年      三      月    三十一  日
                                  臺灣高雄地方法院刑事庭
                                      法  官
右正本證明與原本無異。
如不服本判決，應於判決送達後十日內，向本院提出上訴狀。
                                      書記官
中    華    民    國    八十七    年       □      月        □        日


司法院資訊處製作；財團法人民間司法改革基金會備份。
